【裁判字號】    95,毒抗,448
【裁判日期】    950929
【裁判案由】    毒品危害防制條例
【裁判全文】
臺灣高等法院刑事裁定                 95年度毒抗字第448號
抗  告  人
即  被  告   甲○○
上列抗告人因違反毒品危害防制條例案件，不服台灣板橋地方法
院中華民國95年8月30日裁定（95年度毒聲字第1657號），提起
抗告，本院裁定如下：
    主  文
抗告駁回。
    理  由
一、聲請意旨略以：甲○○基於施用第二級毒品MDMA之犯意，於
    民國（下同）94年10月30日下午5時40分許經警採尿回溯96
    小時內某時，在不詳地點施用第二級毒品MDMA，嗣於94年10
    月30日下午2時30分許，為警在臺北市○○區○○路145號5
    樓查獲，爰依毒品危害防制條例第20條第1項之規定，聲請
    裁定將甲○○送勒戒處所觀察、勒戒等語。
二、抗告意旨略以：本案警方稱於94年10月30日下午2時30分許
    ，在臺北市○○區○○路145號5樓查獲抗告人等共17人，在
    該處所施用第二級毒品，惟警方進入該處所時未出示搜索票
    ，亦未於三日內陳報該管檢察署檢察長及法院，是警方違法
    搜索取得之證據，並無證據能力。又司法警察逮捕或接受現
    行犯者，應解送檢察官；司法警察因調查犯罪情形及蒐集證
    據之必要，對於經拘提或逮捕到案之犯罪嫌疑人或被告，得
    違反犯罪嫌疑人或被告之意思，採取其指紋、掌紋、腳印，
    予以照相、測量身高或類似之行為；按有相當理由認為採取
    毛髮、唾液、尿液、聲調或吐氣得作為犯罪之證據時，並得
    採取之，刑事訴訟法第92條第2項、第205條之二分別定有明
    文。惟甲○○並未經警以拘提或逮捕之方式，亦非現行犯，
    而係遭警方以強制力令入警所，且被告亦未同意警方採尿，
    是警方強制採尿所得之尿液檢驗，並無證據能力，應予排除
    。按本件甲○○係因友人謝奕頎之邀陪同參加謝奕頎友人生
    日餐會，抵達後隨由一名未曾見過之男子阿寬為在座之16名
    男女送上飲料，飲用後未幾，警方即強行進入該處所，而帶
    回警局，被要求灌水驗尿，始知呈現毒品陽性反應，然甲○
    ○從未施用MDMA，現場僅阿寬未飲用飲料，且僅有阿寬未呈
    MDMA陽性反應，疑遭構陷。原裁定竟以台灣檢驗科技股份公
    司之檢驗結果為唯一證據（該公司檢驗報告是否具有證據能
    力、是否確實無誤、是否應再調查），顯然違背證據裁判及
    無罪推定原則。
三、犯毒品危害防制條例第10條之施用毒品罪者，檢察官應聲請
    法院裁定，令被告入勒戒處所觀察、勒戒，同法第20條第1
    項規定甚明。經查：
    (一)抗告人甲○○雖否認曾施用第二級毒品MDMA云云，然其於
      94年10月30日下午5時40分許親採尿液，送請台灣檢驗科
      技股份公司之檢驗結果，呈MDMA陽性反應，有該公司94年
      11月9日報告編號CH/2005/A1018號濫用藥物尿液檢驗報告
      、台北市政府警察局偵辦毒品案件尿液檢體委驗單各一紙
      在卷可按。按MDMA係經行政公告列管毒品危害防制條例第
      二級毒品，經施用後，最長72小時仍可驗出低量MDMA，此
      有行政院國軍退除役官兵輔導委員會榮民總醫院90年3 月
      22日 (90)北總內字第02607號函可憑。又，以氣相層析質
      譜儀之方法作藥物及其代謝產物之定性及定量分析檢驗者
      ，幾乎不會有偽陽性反應產生，亦即如尿液中未含有煙毒
      之反應者，即不可能產生因藥物所引起之偽陽性反應，此
      亦有參見行政院國軍退除役官兵輔導委員會榮民總醫院83
      年4月7日 (83)北總內字第03039號函可查。經查台灣檢驗
      科技股份公司係以酵素免疫分析法初步檢驗，再以氣相層
      析質譜儀之方法確認檢驗，均呈MDMA陽性反應，顯已排除
      抗告人因服用藥物導致呈毒品偽陽性反應之可能，應無誤
      判之虞；且台灣檢驗科技股份公司係經行政院衛生署以管
      藥認可字第0001號認可之濫用藥物尿液檢驗機構，係經政
      府機關委任有鑑定職務者，應具相當檢驗能力及專業知識
      而具有可信之特別情況，依刑事訴訟法第159條之四第3款
      規定，其檢測結果之濫用藥物尿液檢驗報告，應具有證據
      能力，堪予採信，亦無再行調查之必要。綜上等情，抗告
      人確於採尿前72小時內有施用MDMA情事，至堪認定。
    (二)雖抗告人認警方於94年10月30日下午2時30分許，在臺北
      市○○區○○路145號5樓查獲被告等共17人，係違法搜索
      、逮捕、採尿云云。惟查，警方於當時在該處所進行搜索
      係經該屋之承租人陳幸男自願同意接受搜索，有陳幸男之
      警詢筆錄及「自願受搜索同意書」在卷可按；嗣經警入內
      於客廳地面查獲MDMA三顆，另於房間地毯下查獲一顆，此
      經抗告人所承認，並記載於搜索筆錄，客觀上足認其內有
      犯罪在實施中或實行後即時發覺情形，為現行犯，是警方
      因而逮捕抗告人後並因調查犯罪及蒐集證據之必要，對於
      抗告人進行採尿，均符刑事訴訟法第88條第2項、第131條
      之一條、第205條之二之相關規定，並無不法，抗告意旨
      所指似有誤會。
    (三)又抗告人指稱係參加他人生日餐會時飲用他人遞上之飲料
      致尿液呈MDMA陽性反應而遭構陷云云。經查，抗告人於警
      詢時供稱：我於94年10月30日上午9時至10之間進入屋內
      參加生日宴會，是我男朋友謝奕頎邀我一同參加等語，惟
      本件警方進入搜索時間係同日下午2時30分許，與被抗告
      人抵達現場時間相隔已達約4小時之久，並非抗告意旨所
      稱：抵達後隨由一名未曾見過之男子阿寬送上飲料，飲用
      後未幾，警方即強行進入該處所，而帶回警局之情形；再
      者，當時參加宴會者，均係屋主陳幸男之友人，此據陳幸
      男之警詢筆錄在卷可查，應無故意下藥構陷在場之人之動
      機。況如抗告人係在不知情之情況下誤飲摻有MDMA之飲料
      ，衡情飲用後應即發覺身體精神狀況有異，何以仍繼續停
      留該處？而查該處所當時共有17人，縱依抗告人所稱僅有
      綽號阿寬之人未飲飲料，然其餘16人既均飲用該飲料，又
      何以均未發覺異狀？似與常理有違，亦無其他證據足認抗
      告意旨所陳屬實，不能為抗告人有利之認定，併予指明。
四、原審因而認抗告人於94年10月30日下午5時40分許採尿當時
    回溯前72小時內某時，施用第二級毒品MDMA之犯行，並無不
    合，抗告人指摘原裁定不當為無理由，應予駁回。
據上論斷，應依刑事訴訟法第412條，裁定如主文。
中    華    民    國    95    年    9    月    29    日
                  刑事第十二庭 審判長法  官  蔡永昌
                                     法  官  張正亞
                                     法  官  陳榮和
以上正本證明與原本無異。
不得再抗告。
                                     書記官  劉麗芬
中    華    民    國    95    年    10    月    2     日


司法院資訊處製作；財團法人民間司法改革基金會備份。
